【裁判字號】    88,自,1321
【裁判日期】    890512
【裁判案由】    詐欺
【裁判全文】
臺灣臺中地方法院刑事判決                        八十八年度自字第一三二一號
    自  訴  人  甲○○
    被      告  乙○○
右列被告因詐欺案件，經自訴人提起自訴，本院判決如左：
    主  文
乙○○無罪。
    理  由
一、自訴意旨略以：被告乙○○乃自訴人之舊識，竟意圖為自己不法之所有，於民國
    八十六年三月間，向自訴人誆稱：伊信用良好，事業有成，但急需現金新台幣（
    下同）六萬元周轉，希望自訴人幫忙，伊願開立六張面額均為一萬元之本票供自
    訴人擔保云云，致自訴人不察，而交付六萬元。詎此六張本票經屆期提示，均未
    兌現，且屢向被告催討，亦避不見面，因認被告涉有刑法第三百三十九第一項之
    詐欺罪嫌。
二、按犯罪事實應依證據認定之，無證據不得推定其犯罪事實，又不能證明被告犯罪
    者，應諭知無罪之判決，刑事訴訟法第一百五十四條、第三百零一條第一項定有
    明文。次按認定不利被告之事實，須依積極證據，苟積極證據不足為不利於被告
    事實之認定時，即應為有利被告之認定；且告訴人之告訴，係以使被告受刑事訴
    追為目的，是其陳述是否與事實相符，仍應調查其他證據以資審認，最高法院三
    十年上字第八一六號、五十二年台上字第一三００號判例亦著有明文。而刑法第
    三百三十九第一項詐欺罪之成立，以意圖為自己或第三人不法所有，以詐術使人
    將本人或第三人之物交付為要件。所謂以詐術使人交付，必須被詐欺人因詐術而
    陷於錯誤，若其所用方法，不能認為詐術，亦不致使人陷於錯誤，即不構成該罪
    ，則有最高法院四十六年台上字第二六０號判例可資參照。至民事事件之債務人
    於債之關係成立後，若有未依約定本旨履行債務者，依一般社會交易經驗，可能
    之原因甚多，其因不可歸責於債務人之事由而不能給付，或因合法主張抗辯而拒
    絕給付，甚至在負債之後始惡意遲延給付者，均有可能，倘無積極確切之證據，
    即不能輕易斷言涉及詐欺罪。
三、自訴意旨認被告乙○○涉有詐欺之犯行，無非係以其所交付之六張本票為憑。然
    訊據被告堅決否認自訴人所指，辯稱：當初借款時絕無詐欺之意，但此後因事業
    失敗，家中又出事，以致遺忘此事等語。經查：自訴人指稱被告於八十六年三月
    間，向其借款六萬元乙節，業據被告供承屬實，並有前述六張本票附卷為憑，固
    足憑認其間確有民事借貸關係，惟仍不足推斷被告涉有詐欺之犯行；此外，自訴
    人並未再提出其他積極之證據證明被告有何施用詐術之事實，本院亦查無此等事
    證；況自訴人亦自承：「如被告早一點出來解決，我即不會告他。至於他所述非
    故意詐騙我，我認為他所述實在。應是他因時間已久而忘了此事。」等語（見本
    院八十九年四月二十八日審判筆錄），益見本件應僅係民事糾紛而已。從而，既
    不能證明被告確有詐欺之犯行，即應依前揭刑事訴訟法之規定及最高法院之判例
    意旨，諭知被告無罪之判決，庶免冤抑。
據上論斷，應依刑事訴訟法第三百四十三條、第三百零一條第一項，判決如主文。
中      華      民      國    八十九    年      五      月     十二     日
                                          法  官  莊 深 淵
右正本證明與原本無異。
如不服本判決，應於判決送達後十日內，向本院提出上訴狀。
                                          書記官
中      華      民      國    八十九    年      五      月     十六     日


司法院資訊處製作；財團法人民間司法改革基金會備份。
